【裁判字號】    97,訴,616
【裁判日期】    970623
【裁判案由】    侵權行為損害賠償
【裁判全文】
臺灣高雄地方法院民事判決               97年度訴字第616號
原      告  乙○○
被      告  甲○○
            正旭實業有限公司
法定代理人  丙○○
訴訟代理人  沈志純律師
上列當事人間侵權行為損害賠償事件，本院刑事庭裁定移送（96
年度交簡附民字第112 號），本院於民國97年6 月9 日言詞辯論
終結，判決如下：
    主  文
被告應連帶給付原告新台幣玖拾伍萬伍仟伍佰肆拾元及自民國九
十六年十月五日起至清償日止，按週年利率百分之五計算之利息
。
訴訟費用由被告連帶負擔十分之九，餘由原告負擔。
    事實及理由
一、原告主張：被告甲○○於民國95年12月19日下午2 時30分許
    ，駕駛車牌號碼XN-0475 號自用小貨車（下稱系爭小貨車）
    ，沿高雄縣鳳山市○○路由西往東方向行駛，行經該路91-1
    號前時，適伊駕駛車牌號碼0417-NZ 號自用小客車（下稱系
    爭小客車），在甲○○前方停等紅燈，甲○○竟疏未注意車
    前狀況，而自後追撞伊所駕駛之車輛，致伊受有頸椎外傷合
    併中心脊髓症候群、頸椎第3 至第4 及第6 至第7 節急性椎
    板突出併頸椎第3 至第7 節椎管狹窄之傷害（下稱系爭傷害
    ）。又甲○○受僱於被告正旭實業有限公司（下稱正旭公司
    ），於事發時執行運送消防器材之業務，正旭公司自應負僱
    用人之連帶賠償責任。而伊因此傷害受有支出醫療費用新台
    幣（下同）6,340 元、就醫計程車費9,200 元、看護費用9
    萬元之損害，並受有9 個月無法工作之薪資損失675,000 元
    ，及非財產上損害45萬元，合計受有損害1,230,540 元，爰
    依民法第191 條之2 前段、第188 條第1 項前段、第193 條
    第1 項、第195 條第1 項前段規定請求損害賠償。並聲明：
    被告應連帶給付原告1,230,540 元及自起訴狀繕本送達翌日
    起至清償日止，按週年利率5 ％計算之利息。
二、被告甲○○抗辯：原告請求之金額過高，又原告有無就醫23
    次，伊並不清楚；再原告減少工作收入損害未達675,000 元
    ，且其雙手尚可動作，當不至於9 個月均無法工作；原告看
    護時間不需3 個月，另請求之非財產上損害亦屬過高。並聲
    明：駁回原告之訴。
    被告正旭公司抗辯：被告甲○○非伊公司之員工，肇事時亦
    非執行伊公司之業務，王伯捷駕駛伊公司車輛，係伊公司負
    責人賴正雄基於私誼而借與，故王伯捷之侵權行為與伊公司
    無關；又若認伊公司應負賠償責任，就原告請求之各項給付
    及金額，同甲○○前揭所述。並聲明：駁回原告之訴。
三、本件兩造之不爭執事項及爭執事項：
  (一)不爭執事項：
    1.甲○○於95年12月19日下午2 時30分許，駕駛系爭小貨車
      ，沿高雄縣鳳山市○○路由西往東方向行駛，行經該路
      91-1號前時，適原告駕駛系爭小客車在前方停等紅燈，甲
      ○○疏未注意車前狀況，系爭小貨車自後方追撞原告所駕
      系爭小客車，致原告受有系爭傷害，並有偵訊筆錄、道路
      交通事故現場圖、道路交通事故調查報告表(一)、(二)、肇事
      後現場相片、診斷證明書附卷可稽（詳高縣鳳警刑移字第
      0960000956號卷【影印卷，下稱警卷】）。
    2.甲○○所駕駛之系爭小貨車為正旭公司所有，並有漆有正
      旭公司名稱之系爭小貨車相片、車籍資料各1 份附卷可稽
      （詳警卷、本院卷第90頁）。
    3.原告因本件車禍，支出醫療費用6,340 元，自原告住家至
      阮綜合醫療社團法人綜合醫院（下稱阮綜合醫院）就醫之
      單程計程車費為200 元，每月看護費為3 萬元，並有阮綜
      合醫院函及所附就醫紀錄附卷可稽（詳本院卷第29頁、第
      30頁）。
  (二)爭執事項：
    1.正旭公司是否應負僱用人之連帶賠償責任？
    2.原告就醫之次數及得請求之就醫計程車費各為若干？
    3.原告因前述傷害須受人看護之時間及得否請求之看護費為
      若干？
    4.原告因前述傷害無法工作之時間及得請求之無法工作損害
      為若干？
    5.原告得請求賠償之非財產上損害為若干？
四、按汽車、機車或其他非依軌道行駛之動力車輛，在使用中加
    損害於他人者，駕駛人應賠償因此所生之損害；不法侵害他
    人之身體或健康者，對於被害人因此喪失或減少勞動能力或
    增加生活上之需要時，應負損害賠償責任；不法侵害他人之
    身體、健康、名譽、自由、信用、隱私、貞操，或不法侵害
    其他人格法益而情節重大者，被害人雖非財產上之損害，亦
    得請求賠償相當之金額，民法第191 條之2 前段、第193 條
    第1 項、第195 條第1 項前段分別定有明文。甲○○既不爭
    執因未注意車前狀況，所駕駛之系爭小貨車自後追撞原告所
    駕駛之系爭小車輛，致原告受有系爭傷害，則原告所受傷害
    及甲○○之駕駛行為間自有因果關係，且被告就本件車禍之
    發生應負過失責任，而被告並未抗辯原告駕駛行為有何不當
    ，則本件車禍之過失責任均應由甲○○負責，應可認定。而
    就上開爭執事項本院分述判斷意見如下：
  (一)正旭公司是否應負僱用人之連帶賠償責任：
    1.次按受僱人因執行職務，不法侵害他人之權利者，由僱用
      人與行為人連帶負損害賠償責任，民法第188 條第1 項前
      段亦有明文。
    2.原告主張本件車禍發生時，甲○○受僱於正旭公司，駕駛
      正旭公司之系爭小貨車，執行正旭公司職務，雖為被告所
      否認。惟查，系爭小貨車為正旭公司所有，且甲○○自承
      本件車禍發生時，其所駕駛之系爭小貨車係載運正旭公司
      之貨物（詳本院卷第69頁），甲○○、正旭公司所辯基於
      私誼借用系爭小貨車，自無可採，況甲○○在本件車禍發
      生時，係以正旭公司所屬勞工名義投保勞工保險，有勞工
      保險局函及所附甲○○之勞工保險資料附卷可稽（詳本院
      卷第87頁至第89頁），且甲○○原為正旭公司股東，正旭
      公司於本件車禍發生後之96年1 月17日，始申請公司變更
      登記，登記該公司於本件車禍之前1 日即95年12月18日修
      訂章程，甲○○並喪失股東資格，有公司章程、變更登記
      表附卷可憑（詳本院卷第92頁至第95頁），再參甲○○自
      承，偶而會幫正旭公司作臨時工之情（詳卷第43頁），本
      院認由上開情形綜合判斷，客觀上應認本件車禍發生時，
      甲○○確係以正旭公司受僱人之身分，執行正旭公司之職
      務，被告上開所辯尚無可採，依上規定所示，正旭公司自
      應對本件車禍之發生，與甲○○負僱用人之連帶賠償責任
      。
  (二)原告就醫之次數及得請求之就醫計程車費：
    原告主張就本件車禍之醫療，曾23次自其家往返阮綜合醫院
    ，受有支出計程車費9,200 元之損害，雖為被告所否認，惟
    查，依上開阮綜合醫院函及所附就醫紀錄顯示，原告自本件
    車禍發生後，至97年1 月5 日止，共因住院、門診往返阮綜
    合醫院34次，而兩造不爭執自原告家至阮綜合醫院，單趟計
    程車費為200 元，且核原告既受有系爭傷害，往返醫療行動
    確有不便，搭乘計程車自有必要，則請求23趟往返所受支出
    計程車費之損害9,200 元（200 ×2 ×23＝9,200） ，自無
    不合，所辯亦無理由。
  (三)原告所需看護時間及得請求之看護費：
    原告主張因本件車禍，請姊姊看護，每月支出看護費用3 萬
    元，期間3 個月，受有支出看護費9 萬元之損害，雖為被告
    所否認，惟查，原告於本件車禍發生後，係於當日至阮綜合
    醫院進行急診並住院治療，同月21日出院後，又於同月27日
    住院進行椎管擴大併椎間板切除手術，並於96年1 月3 日進
    行頸椎板切除併骨融合手術，嗣後再於96年8 月27日住院進
    行左手神經減壓手術，而於96年9 月3 日出院，左手進行減
    壓手術後，仍有麻痛及行動受限之問題，至少仍需看護1 個
    月之情，有上開阮綜合醫院函及所附就醫紀錄及診斷證明書
    附卷可稽（詳本院卷第29頁、第30頁、第135 頁），由原告
    共接受3 次手術，且最後1 次即第3 次手術後尚需看護1 個
    月之情判斷，則原告因本件車禍含3 次手術之治療期間，需
    他人加以看護之時間超過3 個月，應可認定，原告主張需他
    人看護3 個月，自無不符，而兩造不爭執每月之看護費用為
    3 萬元，且核與一般行情相當，從而原告主張因本件車禍受
    有支出看護費用9 萬元之損害（3 萬×3 ＝9 萬），自無不
    合，被告所辯仍無可採。
  (四)原告無法工作之時間及得請求之損害金額：
    原告主張自本件車禍發生後，至提起本件訴訟為止之9 個月
    期間，無法正常工作，請外甥張家瑋代為操作其原從事之45
    噸油壓式起重機，受有支出該費用即減少該部分工作收入之
    損害675,000 元，惟亦為被告所否認。經查，45噸油壓式起
    重機操作人員，每月薪資之平均值約為5 萬元，此有高雄市
    起重機具協會函附卷可稽（詳本院卷第141 頁），原告超過
    該範圍之主張，自無理由，又依上開阮綜合醫院函所載，原
    告至96年8 月27日第3 次左手神經減壓手術後，復原期間至
    少仍需半年，則自車禍發生之95年12月19日起至97年2 月27
    日止，原告均在醫療復原期間，自無法從事原有工作，則其
    請求9 個月無法工作請他人代為操作起重機之損害，自無不
    合，合計此部分損害為45萬元（5 萬×9 ＝45萬）。
  (五)原告得請求之非財產上損害：
    原告因本件車禍，如上所述至少1 年2 個月無法從事原有工
    作，且超過3 個月時間甚至需人看護，又歷經3 次手術，身
    體上、精神上所受之痛處可想而知，爰審酌原告自稱國中畢
    業，與人合夥從事起重機業務，本身並從事起重機操作，每
    月收入7 、8 萬元，甲○○陳稱專科畢業，以往承包水電工
    程，月收入約20、30萬元，目前從事點工，每日工資1,200
    元，均為兩造所不爭執，堪信為真實，而原告93年至95年均
    受有薪資所得，並有利息所得、租賃所得、財產交易所得，
    名下有不動產、汽車、投資等，甲○○93年至95年均有薪資
    所得，期間並有租賃所得、財產交易所得，名下有汽車、投
    資等，有財產所得調件明細表附卷可稽（詳本院卷第9 頁至
    第23頁），正旭公司資本額200 萬元，成立迄今已逾15年，
    有公司章程、變更登記表附卷可按（詳本院卷第92頁至第95
    頁），因認原告可請求之非財產上損害以認定為40萬元為適
    當。
五、綜上所述，原告因本件車禍受有支出醫療費用6,340 元、就
    醫計程車費9,200 元、看護費用9 萬元之損害，並因無法工
    作請人操作起重機受有45萬元之損害，另受有非財產上損害
    40萬元，合計受有損害之金額為955,540 元（6,340 ＋9,20
    0 ＋9 萬＋45萬＋40萬＝955,540） ，原告請求被告連帶給
    付該金額及自起訴狀繕本送達翌日即96年10月5 日起至清償
    日止，按週年利率5 ％計算之法定遲延利息，依法尚無不合
    ，應予准許，超過該範圍之請求，依法尚無理由，應予駁回
    。
六、據上論結，本件原告之訴為一部有理由，一部無理由，依民
    事訴訟法第第79條、第85條第2 項，判決如主文。
中    華    民    國    97    年    6     月    23    日
                  民事第三庭    法  官  鄭峻明
正本係照原本作成。
如不服本判決，應於送達後20日內，向本院提出上訴狀並表明上
訴理由，如於本判決送達前提起上訴者，應於判決送達後10日內
補提上訴理由書（須附繕本）。
中    華    民    國    97    年    6     月    23    日
                                書記官  莊豐源


司法院資訊處製作；財團法人民間司法改革基金會備份。
